【裁判字號】    96,交聲,1523
【裁判日期】    970630
【裁判案由】    交管條例聲異
【裁判全文】
臺灣板橋地方法院交通事件裁定        96年度交聲字第1523號
原處分機關  交通部公路總局臺北區監理所板橋監理站
異  議  人  曾宗仁
即受處分人
上列受處分人因違反道路交通管理處罰條例案件，對於交通部公
路總局臺北區監理所板橋監理站於民國96年9 月12日所為之處分
（原處分案號：板監裁字裁41－AEW267620 號），聲明異議，本
院裁定如下：
    主  文
異議駁回。
    理  由
一、原處分機關略以：異議人即受處分人曾宗仁於民國96年8 月
    3 日16時53分許，騎乘車牌號碼M9B －751 號重型機車，沿
    臺北市○○○路（東向西）行駛，行經重慶北路交叉口時，
    因「不依標誌、標線、號誌指示而未依兩段式左轉」違規，
    由臺北市政府警察局交通警察大隊大同分隊執勤員警攔查，
    並填製北市警交字第AEW267620 號舉發違反道路交通管理事
    件通知單當場舉發。原處分機關依道路交通管理處罰條例第
    48條第1 項第2 款之規定，裁處異議人罰鍰新臺幣600 元，
    並依同條例第63條第1 項第1 款（原裁決書漏引第1 項第1
    款）記違規點數1 點。
二、聲明異議意旨略以：發違規地點有誤，因為舉發地點已經進
    入天水路約10米，異議人於96年8 月3 日下班回家，沿南京
    西路（東向西）建成圓環轉天水路，並非南京西路左轉重慶
    北路1 段，何來違規左轉之有？復因當時公車、轎車、機車
    眾多致交通擁擠不堪，異議人亦在慢車道遭二輛公車包夾，
    全神灌注以應萬變之交通狀況，何能窺見當時設置指示標示
    之處所？伊質疑該標誌與路口之距離是否符合設置標準？為
    此特聲明異議云云。
三、按汽車駕駛人轉彎時，不依標誌、標線、號誌指示者，處新
    臺幣600 元以上1,800 元以下罰鍰；又汽車駕駛人有第48條
    情形之一者，記違規點數1 點，道路交通管理處罰條例第48
    條第1 項第2 款、第63條第1 項第1 款分別定有明文。復按
    機慢車兩段左（右）轉標誌，用以告示左（右）轉汽缸總排
    氣量未滿五百五十立方公分機器腳踏車或慢車駕駛人應遵照
    號誌指示，在號誌顯示允許直行時先行駛至右（左）前方路
    口之左（右）轉待轉區等待左（右）轉，俟該方向號誌顯示
    允許直行後，再行續駛，以兩段方式完成左（右）轉。本標
    誌設於實施機慢車兩段左（右）轉路口附近顯明之處，並配
    合劃設機慢車左（右）轉待轉區標線；又禁制標誌設於距禁
    制事項之起點至100 公尺間適當之地點，道路交通標誌標線
    號誌設置規則第65條第1 項、第57條第5 款亦有規定。故設
    置機慢車兩段左（右）轉標誌，則應以禁止進入之路口為起
    點，往前延伸100 公尺之間，選擇明顯之適當地點設置之，
    俾行進該處之汽車能清楚知悉禁制事項，以收標誌預警之效
    用。
四、本件異議人即受處分人曾宗仁於96年8 月3 日16時53分許，
    騎乘M9B －751 號重機車在臺北市○○○路與重慶北路交岔
    路口，因機慢車不依二段式規定左轉（由東往南）之違規事
    實，經臺北市政府警察局交通警察大隊大同分隊執勤員警當
    場舉發，有臺北市政府警察局北市警交字第AEW267620 號舉
    發違反道路交通管理事件通知單影本乙紙附卷可稽。異議人
    對其於上揭交岔路口左轉之事實並不爭執，惟辯稱：舉發違
    規地點有誤，因為舉發地點已經進入天水路約10米，異議人
    於96年8 月3 日下班回家，沿南京西路（東向西）建成圓環
    轉天水路，並非南京西路左轉重慶北路1 段，何來違規左轉
    之有云云；惟證人即舉發本件違規事件之執勤警員鄭建喜到
    庭具結後證稱：伊看到異議人是由南京西路沒有依規定在重
    慶北路機車待轉區兩段式左轉就直接轉入天水路，當時路口
    有三面兩段式左轉的標誌，南京西路有二面，一面在號誌上
    、一面在慢車道路邊，標誌所在位置如庭呈照片編號1 、2
    、4 所示，伊站立的位置是在天水路，伊確定異議人是違規
    ，當時伊有對異議人解釋直接切到天水路也是違規，異議人
    當時就是與伊爭執這點，並沒有爭執於上揭交岔路口左轉之
    事實等情節綦詳（見本院97年5 月26日訊問筆錄），並有證
    人甲○○○○繪製之道路平面圖（其上標示出警員路檢所在
    位置、南京西路與重慶北路、天水路圓環路口之兩段式左轉
    標誌設置位置）及路口標誌設置照片共8 幀照片附卷可參。
    第查，觀諸上開卷附標誌設置位置及路口位置相關照片可知
    ，上揭交岔路口（由東往西）該路口前之外側車道右邊及路
    口上方之行車管制號誌旁，確均有明顯設置「機慢車兩段式
    左轉標誌牌」，且於重慶北路口亦有配合設置機車待轉區之
    事實，因此異議人由南京西路左轉重慶北路、天水路，均應
    先行至重慶北路口之機車待轉區停等，俟重慶北路號誌燈轉
    換為綠燈後再直行，以完成兩段式左轉彎，始為適法。雖異
    議人另辯稱：因當時公車、轎車、機車眾多致交通擁擠不堪
    ，異議人亦在慢車道遭二輛公車包夾，全神灌注以應萬變之
    交通狀況，何能窺見當時設置指示標示之處所？然查，駕駛
    人駕駛車輛或行人在道路上，應遵守道路交通標誌、標線、
    號誌之指示、警告、禁制規定，並服從執行交通勤務之警察
    或依法令執行指揮交通及交通稽查任務人員之指揮，道路交
    通管理處罰條例第4 條第1 項定有明文，是以，駕駛人駕駛
    車輛駛至路口時，不僅應注意路口之交通號誌，同時亦應注
    意路口所設之標誌、標線之指示；且倘若駕駛人駕駛車輛行
    駛至路口時，僅看交通號誌，全然不顧路口上方、兩側或地
    面所設其他交通標誌、標線所為之指示、警告、禁制（例如
    ：速限、單行道、注意行人等），則極易構成違規並肇致車
    禍之發生，而本件異議人既已有注意到在路口上方之交通號
    誌的變換為綠燈而前行，衡情其鮮有未能窺見在緊鄰該號誌
    燈旁亦設置有機慢車兩段左轉標誌之理。故異議人主張交通
    擁擠致無法窺見當時設置禁制標誌之處所云云，實無足取。
    又異議人尚辯稱：伊質疑該標誌與路口之距離是否符合設置
    標準？惟查，本件舉發違規地點於前距禁制事項之起點至10
    0 公尺間適當之地點，已設有上揭二面機慢車兩段左轉標誌
    ，且係選擇明顯之適當地點設置之，俾行進該處之機慢車駕
    駛人能清楚知悉禁制事項，此有由證人甲○○○○所繪製之
    上揭道路平面圖及兩段式左轉標誌設置現況照片共8 幀存卷
    可考，足認本件舉發違規確有依前揭規定於禁制事項之起點
    至100 公尺前設置禁制標誌無訛。綜上，異議人確有於前揭
    時、地，未依規定兩段式左轉，從而，原處分機關依道路交
    通管理處罰條例第48條第1 項第2 款、第63條第1 項第1 款
    規定，裁處罰鍰600 元，並記違規點數1 點，於法並無不當
    ，本件異議為無理由，應予駁回。
據上論斷，應依道路交通案件處理辦法第19條，裁定如主文。
中    華    民    國    97    年    6     月    30    日
                  交通法庭法  官  林  淑  婷
以上正本證明與原本無異
如不服本裁定應於送達後五日內向本院提出抗告狀
                          書記官  林  金  良
中    華    民    國    97    年    6     月    30    日


司法院資訊處製作；財團法人民間司法改革基金會備份。
